【裁判字號】    99,簡上,614
【裁判日期】    991022
【裁判案由】    家暴傷害
【裁判全文】
臺灣桃園地方法院刑事判決             99年度簡上字第614號
上 訴 人  臺灣桃園地方法院檢察署檢察官
被    告  甲○○
上列上訴人因被告家暴傷害案件，不服本院中華民國99年6月28
日99年度壢簡字第1081號第一審刑事簡易判決（檢察官聲請簡易
判決處刑案號：臺灣桃園地方法院檢察署98年度偵字第26812號
），提起上訴，本院管轄之第二審合議庭判決如下：
    主  文
原判決撤銷。
甲○○傷害人之身體，處拘役拾日，如易科罰金，以新臺幣壹
仟元折算壹日。
    事  實
一、甲○○原與乙○係夫妻，2人間具有家庭暴力防治法第3條第
    1款所定之家庭成員關係。甲○○於民國98年10月30日晚間9
    時30分許，在桃園縣中壢市○○路319巷9樓之3住處內，因
    保險投保事宜，與乙○大吵一架，乙○便先將其女兒帶下樓
    ，隨後即攜帶鋁棒及保特瓶上樓，自甲○○皮夾內拿取新臺
    幣1,000 餘元，並向甲○○稱此為加油之錢，引發甲○○不
    滿，甲○○即從該住處陽台進入客廳欲搶回乙○手上所拿之
    紙鈔，乙○即在甲○○面前拿著鋁棒揮舞作勢，甲○○深怕
    乙○會持該鋁棒對之攻擊，便趨前將乙○手中之鋁棒搶下，
    並以雙手從乙○背後環抱將之壓倒在地，乙○與之掙扎、反
    抗，甲○○旋基於恐嚇及傷害之犯意，以手抓住乙○之頭髮
    、右上臂，再持上開鋁棒朝乙○右側毆打、將乙○摔倒至地
    ，並用鋁棒架住乙○脖子，且向乙○揚稱：「再裝肖仔，就
    打給你死（台語）」之語，足使乙○心生畏懼，致生危害於
    安全。乙○遭甲○○毆打後，隨即前往天晟醫院就診，經驗
    斷受有右肩挫傷、右上臂挫傷、右手肘挫傷、右手腕挫傷等
    傷害，於翌日（即31日）凌晨1 時30分許，報警處理，始悉
    上情。
二、案經乙○訴由桃園縣政府警察局中壢分局報告臺灣桃園地方
    法院檢察署檢察官偵查後聲請簡易判決處刑。
    理  由
壹、程序部分
    被告以外之人於審判外之言詞或書面陳述，除法律有規定者
    外，不得作為證據，刑事訴訟法第159條第1項定有明文；復
    按被告以外之人於審判外之陳述，雖不符刑事訴訟法第159
    條之1至第159條之4之規定，但經當事人於審判程序同意作
    為證據，法院審酌該言詞陳述或書面陳述作成時之情況，認
    為適當者，亦得為證據；當事人、代理人或辯護人於法院調
    查證據時，知有同法第159條第1項不得為證據之情形，而未
    於言詞辯論終結前聲明異議者，視為有前項之同意，同法第
    159條之5規定甚明。查本判決所引用證人即告訴人（下稱證
    人）乙○於警詢、偵查所為之陳述及天晟醫院出具之驗傷診
    斷書，被告甲○○、檢察官於本院審判期日均悉表明同意援
    用該項證據方法，且迄至言詞辯論終結前亦未聲明異議，依
    刑事訴訟法第159條之5第1項、第2項規定，視為同意上開證
    據具備證據能力，本院審酌該傳聞證據作成之情況，亦無違
    法或不當情事，因而認為適當，故該等傳聞證據具備證據能
    力。
貳、實體部分
一、訊據被告固坦承有向乙○揚稱「再裝肖仔，打給你死」等語
    ，惟矢口否認有何傷害及恐嚇之犯行，辯稱：那只是夫妻剛
    開始吵架的時候講的一些氣話。我真的沒有拿鋁棒打乙○云
    云。
二、經查：
(一)、證人乙○於前揭時、地遭被告持鋁棒或徒手毆打，致受有右
    肩挫傷、右上臂挫傷、右手肘挫傷、右手腕挫傷等傷害，業
    經證人乙○於警詢、偵查指證歷歷，並有天晟醫院診斷證明
    書1份、證人乙○受傷照片11張在卷可查（見偵卷第11、31
    至36頁），證人乙○於98年10月30日確受有上開傷害之事實
    ，自堪認定。
(二)、按刑法之恐嚇罪，所稱以加害生命、身體、自由、名譽、財
    產之事，恐嚇他人者，係指以使人生畏怖心為目的，而通知
    將加惡害之旨於被害人而言（最高法院52年台上字第751號
    判例參照）。又恐嚇罪成立並不以行為人真有加害之意為必
    要，而被害人是否心生畏懼，亦應本於社會客觀經驗法則以
    為判斷基準。被告以「再裝肖仔，打給你死」等言詞向證人
    乙○辱罵，業經被告自承在卷（見本院簡上字卷第63、100
    頁），上開之詞，其內容顯係有將加害證人乙○之事通知伊
    之意，客觀上足使一般人聞之而感到畏懼，顯非被告所言夫
    妻吵架一時氣話所可比擬，再參以被告於辱罵證人乙○之同
    時，並有出手或持鋁棒毆打告訴人之行為（詳如後述），衡
    之社會一般常情，被告所為辱罵言詞，應足使證人乙○因此
    心生畏佈，自難認其並非出於恐嚇犯意為之。故被告辯稱此
    僅為一時氣話云云，核與事實不符，委無足取。
(三)、關於傷害部分，被告雖以前詞置辯，惟查被告於前揭時間因
    保險投保事宜與證人乙○發生爭吵，當時證人乙○手持鋁棒
    ，被告將該鋁棒搶走，並以雙手從證人乙○背後環抱將之壓
    倒在地，且與證人乙○發生拉扯等情，經被告於本院審理時
    供述在卷（見本院簡上字卷第98反面至99頁）。酌之常情，
    被告與證人乙○大吵一架，被告面臨此境，內心必勃然大怒
    ，腎上腺素激增，此由被告於本院審理時自承：我是很生氣
    的說「你夠了沒，我對你這麼好，你為什麼還把這個家弄成
    這個樣子」等語足觀（見本院簡上字卷第99頁），復參諸證
    人乙○之受傷照片，其於肩、前胸、右肘、右腿膝蓋之右側
    等之受傷情形，都為大面積之淤青，顯係鈍器傷所致，甚被
    告於偵查時供稱：我承認我打她有不對等語（見偵卷第27
    頁），既然被告不否認2人爭吵之時，互有拉扯，且當時很
    生氣，則在其誤以為證人乙○會持鋁棒攻擊之際，迅將該鋁
    棒搶入手中，於斯時情境下，互核上開照片，難認證人乙○
    所受之上開傷害，非被告持鋁棒所為。又者，被告雖於本院
    審理時否認其於偵查時所稱之上開陳述，另辯稱：因為我那
    時候是第一次上法院，是嗣後我回去回想（我當時沒有打乙
    ○）云云（見本院簡上字卷第100頁），然被告於偵查時對
    於證人乙○指述其對之恫稱「終於讓我逮到機會沒有人，讓
    我好好教訓你，沒有教訓你，你不知道怕」等詞，堅決否認
    （偵卷第40頁），是倘其並無毆打證人乙○一情，其大可如
    同上舉，向偵查檢察官說明、解釋與其無涉，何需將莫須有
    之罪名自攬其身，足見證人乙○所受之上開傷害，確為被告
    所為。職故，被告前揭所辯，顯與事實不符，尚難值採。
三、綜上所析，被告上開辯稱顯與事實不符，要難採信。本案事
    證明確，被告犯行洵堪認定，應依法論科。
四、核被告所為，係犯刑法第277條第1項之傷害罪。查，本案發
    生時，被告與證人乙○尚為配偶關係，有全戶戶籍資料查詢
    結果1紙在卷可稽（見本院簡字卷第10頁），是具家庭暴力
    防治法第3條第1款之家庭成員關係，因之，被告對證人乙○
    故意實施身體上不法侵害之傷害行為而成立刑法之傷害罪，
    其所為核屬家庭暴力防治法第2條第2項所定之家庭暴力罪，
    惟家庭暴力防治法該條項並無罰則規定，因此應僅依刑法傷
    害罪論處。又被告所為上開恐嚇證人乙○之危險行為已為其
    傷害證人乙○之實害行為所吸收，不另論罪。
五、原審予以論罪科刑，固非無見，然並無證據證明被告有向證
    人乙○恫稱「終於讓我逮到機會沒有人，讓我好好教訓妳，
    沒有教訓妳，妳不知道怕」等語（詳後述不另為無罪諭知部
    分），原判決認定被告有向證人乙○如是恐嚇，容有未洽，
    檢察官上訴指摘原審量刑過輕，指摘原判決不當，雖無理由
    ，然原判決既有上開可議之處，自屬無可維持，應由本院予
    以撤銷改判，爰審酌被告與證人乙○原係夫妻即配偶關係，
    2人間因家庭經濟問題發生爭執，詎被告不思以和平、理性
    方式溝通、解決，反係率爾出手傷害、恐嚇證人乙○，致證
    人乙○受有如事實欄所示之多處挫傷，且迄今仍未與證人乙
    ○達成和解，賠償證人乙○所受損害，自應受相當程度之刑
    事非難，併考量被告犯罪之動機、目的、手段、素行、所生
    損害、部分否認犯行之犯後態度暨被告並無前科（參臺灣高
    等法院被告前案紀錄表1份）等一切情狀，量處如主文第二
    項所示之刑，並諭知易科罰金折算標準，以示懲儆。
六、不另為無罪之諭知
(一)、公訴意旨另略以：被告甲○○於98年10月30日晚上9時30 分
    許，在桃園縣中壢市○○路319巷9樓之3住處內，向告訴人
    乙○恫稱「終於讓我逮到機會沒有人，讓我好好教訓妳，沒
    有教訓妳，妳不知道怕」等語，足使證人乙○心生畏懼云云
    。按犯罪事實應依證據認定之，無證據不得認定犯罪事實；
    又不能證明被告犯罪者，應諭知無罪之判決，刑事訴訟法第
    154條第2項、第301條第1項分別定有明文。公訴意旨就此認
    定，無非以告訴人乙○指述為其主要論據。
(二)、然查，上揭恫嚇言詞，證人即告訴人乙○於本案發生之初向
    員警報案製作筆錄時並未提及斯情，蓋酌之一般經驗法則，
    被害人親臨被害經過，於案發之初之記憶應較為尤新、深刻
    ，嗣隨時間之流逝而稍似遞減，故證人乙○焉有於本案發生
    後即向員警報案之時，對被告所稱此言隻字未提，卻反事隔
    2個月有餘，方於偵查時指證被告向其恫稱此言，此舉毋寧
    怪哉，況被告對於「再裝肖仔，就打給妳死（台語）」之較
    為嚴重之恐嚇言語，無論於偵查及本院審理時均坦然承認，
    反觀上開言詞，則堅決否認，是被告究否口出此言，容或有
    疑，自無法以證人乙○前後不一之指證，遽認被告確出此言
    ，既無證據證明係被告上開恐嚇言語，此部分尚屬證據不足
    ，本應為無罪之諭知，然此部分與前開有罪部分為實質上一
    罪之吸收關係，爰不另為無罪之諭知，併此敘明。
據上論斷，應依刑事訴訟法第455條之1第1項、第3項、第369 條
第1項前段、第364條、第299條第1項前段，刑法第277條第1項、
第41條第1項前段，刑法施行法第1條之1第1項、第2項前段，判
決如主文。
本案經檢察官陳淑蓉到庭執行職務。
中    華    民    國    99    年    10    月    22    日
                  刑事第十一庭  審判長法  官  蔡榮澤
                                      法  官  吳宗航
                                      法  官  汪曉君
以上正本證明與原本無異。
不得上訴。
                                      書記官  楊晴文
中    華    民    國    99    年    10    月    22    日
附錄本案論罪科刑法條：
刑法第277 條
傷害人之身體或健康者，處3年以下有期徒刑、拘役或1千元以下
罰金。
犯前項之罪因而致人於死者，處無期徒刑或7 年以上有期徒刑；
致重傷者，處3 年以上10年以下有期徒刑。

司法院資訊處製作；財團法人民間司法改革基金會備份。
